【裁判字號】    95,上易,118
【裁判日期】    951108
【裁判案由】    債務人異議之訴
【裁判全文】
臺灣高等法院高雄分院民事判決         95年度上易字第118號
上  訴  人  乙○○
訴訟代理人  丁○○
被 上訴 人  財將企業股份有限公司
法定代理人  丙○○
訴訟代理人  甲○○
上列當事人間債務人異議之訴事件，上訴人對於民國95年6 月13
日臺灣高雄地方法院95年度訴字第276 號第一審判決提起上訴，
本院於95年10月25日言詞辯論終結，判決如下：
    主  文
原判決廢棄。
台灣高雄地方法院94年度執字第65080 號對上訴人所為清償票款
之強制執行程序應予撤銷。
第一、二審訴訟費用由被上訴人負擔。
    事實及理由
一、上訴人主張：被上訴人以伊與訴外人合興貨櫃運輸股份有限
    公司（下稱合興公司）共同於民國84年4 月23日簽發面額為
    新台幣（下同）200 萬元之本票1 紙（下稱系爭本票），聲
    請台灣台北地方法院（下稱台北地院）以85年票字第25159
    號裁定准許強制執行，再據以聲請原審法院以94年執字第65
    080 號強制執行事件（下稱系爭執行事件）扣押伊對於第3
    人亞喬企業股份有限公司之薪資債權，惟伊僅國小畢業，未
    曾簽發系爭本票，亦未接獲上開本票裁定。而伊以舊車頭向
    合興公司換新車頭，僅授權合興公司辦理車頭過戶，並未授
    權或同意合興公司簽發系爭本票，且伊因舊車頭換新車頭而
    與合興公司就差額貸款有借貸關係，並因此對合興公司負有
    120 萬元票據債務存在，無須為購車而另行簽發系爭高額本
    票予被上訴人，本件應係有心人利用伊係原住民，善良無知
    ，且教育程度及法律常識不足，而偽造系爭本票，故系爭本
    票債權不存在。況縱認系爭本票係伊所簽發，惟被上訴人之
    票款請求權已罹於時效而消滅，伊自得拒絕給付。爰依強制
    執行法第14條規定，提起債務人異議之訴，求為判決：原審
    法院94年執字第65080 號所為清償票款之強制執行程序應予
    撤銷。原審判決上訴人敗訴，上訴人於本院聲明廢棄原判決
    ，准如上述之請求。
二、被上訴人則以：合興公司向伊貸款而由上訴人與其妻張沈秀
    英擔任連帶保證人，並簽立動產抵押契約書，且共同簽發系
    爭本票，伊確定上訴人有在該動產抵押契約書及系爭本票上
    簽名，張沈秀英亦在動產抵押契約書及系爭本票上按指印。
    且上訴人於原審不爭執其因以舊車頭換新車頭，而授權合興
    車行幫忙辦貸款手續，足認上訴人確有授權合興公司在本票
    上代為簽名及用印，況系爭本票上「張沈秀英」之指印經鑑
    定為真正，顯見上訴人主張其未在系爭本票上簽名蓋章或授
    權他簽名蓋章之詞，無足採信。另上訴人主張時效抗辯一節
    ，請依法裁決等語，資為抗辯。並聲明駁回上訴人之上訴。
三、本件上訴人對被上訴人持有系爭本票為時效抗辯，是被上訴
    人之票款請求權是否罹於時效而消滅，自應先予審究。按票
    據上之權利，對匯票承兌人及本票發票人，自到期日起算；
    見票即付之本票，自發票日起算；三年間不行使，因時效而
    消滅，票據法第22條第1 項定有明文。次按時效因請求而中
    斷，若於請求後六個月內不起訴，視為不中斷；開始執行行
    為或聲請強制執行，與起訴有同一效力，民法第129 條、第
    130 條定有明文。查系爭本票未載到期日，發票日為84年4
    月23日，視為見票即付，經被上訴人聲請台北地院於85年1
    2 月2 日以85年票字第25159 號裁定准許強制執行。嗣被上
    訴人於94年間以上開裁定為執行名義，聲請原審法院以系爭
    執行事件就上訴人於第三人亞喬公司之部分薪津等債權予以
    扣押等情，有系爭本票暨本票裁定及上開執行案卷影本可稽
    ，堪信為真實。本件被上訴人執系爭本票聲請裁定本票強制
    執行，並非起訴，而係經由法院向本票債務人表示行使本票
    債權之意思，即屬已為「請求」，固發生中斷時效之效果，
    惟被上訴人並未於聲請本票裁定後六個月內起訴或開始執行
    行為或聲請強制執行，依民法第130 條規定，其票款請求權
    之時效應視為不中斷。而被上訴人遲至94年間始向原審法院
    聲請強制執行，顯已逾3 年之時效期間，其票款請求權自已
    罹於時效而消滅，上訴人為時效抗辯，即屬可採。
四、綜上所述，被上訴人主張系爭本票係上訴人所簽發或授權合
    興公司所簽發等情縱然屬實，惟其對於上訴人之票款請求權
    既因罹於時效而消滅。從而，上訴人以時效消滅為由，依強
    制執行法第14條規定，訴請原審法院94年執字第65080 號所
    為清償票款之強制執行程序應予撤銷，即屬正當，應予准許
    。原審未及審酌上訴人於本院所為時效抗辯，判決上訴人敗
    訴，尚有未合，上訴意旨求予廢棄改判，為有理由，應由本
    院將原判決廢棄，改判如主文第二項所示。至上訴人所為時
    效抗辯既有理由，兩造其餘之攻擊防禦方法及證據資料，於
    判決結果不生影響，毋庸遂一論述，併此敘明。
五、據上論結，本件上訴為有理由，依民事訴訟法第450 條、第
    78條，判決如主文。
中    華    民    國    95    年    11    月     8    日
                     民事第四庭
                              審判長法官    蔡文貴
                              法      官    黃科瑜
                              法      官    徐文祥
以上正本證明與原本無異。
本件判決不得上訴。
中    華    民    國    95    年    11    月    9     日
                              書  記  官    陳金卿


司法院資訊處製作；財團法人民間司法改革基金會備份。
